臺灣臺中地方法院交通事件裁定　　　　96年度交聲字第1074號
原處分機關　交通部公路總局臺中區監理所豐原監理站
異　議　人
即受處分人　乙○○
代　理　人　丙○○
上列異議人因違反道路交通管理處罰條例案件，對於交通部公路
總局臺中區監理所豐原監理站民國96年9月7日所為之處分（豐監
稽違字第裁63-HC0000000號），聲明異議，本院裁定如下：
    主  文
異議駁回。
    理  由
一、聲明異議意旨略以：異議人即受處分人乙○○（下稱受處分
    人），於民國96年5月14日18時40分，因赴神岡國中參與96
    年度綜合高中宣導說明會，乃駕駛車號JXH-687號重型機車
    延臺中縣神岡鄉○○路○○道行駛，嗣於同日19時許，約駛
    至神岡國中校門30公尺處時，切至該路段內車道行駛準備左
    轉，不慎遭同車道車號X8-5163號廂型車（疑似橫跨雙黃線
    由左後方超車）觸及，致受處分人車倒地受傷，經警到場處
    理後，因認受處分人於96年5月14日19時，駕駛上開重型機
    車，在臺中縣神岡鄉○○路610號前，有機車（機器腳踏車
    ）行駛內側快車道，不在規定車道行駛之違規情事，為警製
    單逕行舉發，嗣原處分機關交通部公路總局臺中區監理所豐
    原監理站（下稱原處分機關）仍認其有前開違規情事，於96
    年9月7日以豐監稽違字第裁63-HC0000000號裁決書，依道路
    交通管理處罰條例第45條第13款、第63條（第1項第1款）規
    定，裁處新臺幣（下同）600元罰鍰，並記違規點數1點。然
    當時外車道遭商店停放車輛佔用，應如何解釋道路交通管理
    處罰條例第3條第1項第2款關於「車道」之名詞釋義，才能
    符合舉發員警所稱之該路段為6車道？舉發員警刻意選定非
    前開違規時之交通時段所拍取提供之現場照片，明顯有故意
    變造之嫌，並於臺中縣警察局96年8月22日中縣警交字第096
    0013876號函內引用道路交通安全規則第99條第1項第2款．
    ．．「機器腳踏車行駛在已劃分快慢車道之道路，雙向道路
    得在最外側快車道及慢車道行駛」規定，亦有裁減變造之嫌
    。另道路交通安全規則第98條規定所稱「汽車」，依同條例
    第2條名詞釋義之小型汽車，應包括機器腳踏車在內，內、
    外側車道均得以行駛，應與道路管理處罰條例第45條第1項
    第13款規定『機車行駛內側快車道』之違規情形不符。且前
    開違規地點上方明顯有學校之標誌，按理不應在學校附近劃
    分快慢車行駛之車道，認原裁罰顯有不當，請求撤銷原處分
    云云。
二、按汽車駕駛人，爭道行駛有下列情形之1者，處600元以上18
    00元以下罰鍰：13、機器腳踏車，不在規定車道行駛，並記
    違規點數1點，道路交通管理處罰條例第45條第13款、第63
    條第1項第1款分別定有明文。
三、受處分人於上開違規時間，確有騎乘前開機車行駛於上開違
    規路段內側車道之事實，固據受處分人代理人丙○○於本院
    訊問時坦白承認，惟辯稱：原處分並無寫違規事實，另臺中
    縣警察局上開函文說明第三項所載內容與規定似有不符云云
    。經查：
（一）證人即臺中縣警察局交通隊警員甲○○於本院訊問時已結
      證稱：本件違規是伊舉發，發生交通事故當時伊沒有目睹
      ，是依交通事故卷內現場圖內，內側快車道有刮痕，因而
      判斷受處分人有違規才加以製單舉發，現場是3個車道，2
      個快車道，1個慢車道，舉發後去拍攝現場狀況照片，是
      讓當事人及法院明瞭現場車道劃線的情況，不是拍案發的
      時間點等語，並有舉發違反道路交通管理事件通知單1紙
      、違規路段劃設標線之照片4張、現場圖影本1紙附卷可稽
      。足認該路段確為已劃分快慢車道之雙向道路，且係單向
      各設有2快車道及1慢車道之6車道之道路甚明。
（二）又小型車輛區分之種類如下：小客車、小客貨兩用車、代
      用小客車、小型特種車、輕型拖車，此業經交通部以91年
      12月12日交路字第0910012493號函解釋在案。準此，道路
      交通安全規則第98條規定「小型汽車內外側車道均可行駛
      ，行駛速度較慢時，應在外側車道行駛，但不得任意變換
      車道行駛」所稱之「小型汽車」應指小客車、小客貨兩用
      車、代用小客車、小型特種車、輕型拖車而言，應不包括
      機器腳踏車在內，異議意旨認包含機車在內，容有誤會。
      且觀諸受處分人提出之照片影本，縱該路段慢車道為停車
      車輛所佔用，惟該路段外側快車道仍可供受處分人行駛，
      詎受處分人猶騎乘前開機車行駛在該路段內側快車道，即
      有機車不在規定車道行駛之違規情事無誤，本件應無適用
      法規之違誤。另原處分關於舉發違規事實雖記載「機器腳
      踏車，不在規定車道行駛」，惟原處分乃源自上開舉發違
      反道路交通管理事件通知單，該通知單上既已記明「機車
      行駛內側快車道」之違規具體事實，且經受處分人收受明
      瞭後據以申訴並聲明異議，則原處分之舉發違規事實已得
      以具體明確，原處分之製作亦應無違程式，尚難據此認原
      處分有何違誤。
（三）再者，前開舉發員警所提供卷附之違規路段劃設標線照片
      ，係本件舉發員警於舉發後所拍攝，用意在於讓當事人及
      法院明瞭現場車道劃線的情況，不是拍案發的時間點等情
      ，已據證人甲○○到庭陳述明確，並無變造之嫌。而臺中
      縣警察局96年8月22日中縣警交字第0960013876號函內引
      用道路交通安全規則第99條第1項第2款規定部分內容加以
      說明，而未引用該規定全文，亦不生裁減變造情事，聲明
      異議意旨均有誤會。
四、綜上所述，足認受處分人確有前開舉發之違規行為甚明，受
    處分人代理人上開所辯，尚乏依據。至聲明異議意旨所指違
    規地點上方明顯有學校之標誌，按理不應在學校附近劃分快
    慢車行駛之車道等情，不足資為其免責之事由，且非屬本院
    所得審酌之權責範疇，受處分人應另循其他管道申訴方是。
    事證明確，受處分人上開違規行為堪以認定。從而，原處分
    機關依上開規定，裁處受處分人罰鍰600元，並記違規點數1
    點，核無違誤，本件異議為無理由，應予駁回。
五、據上論斷，應依道路交通案件處理辦法第19條，裁定如主文
    。
中　　華　　民　　國　　96　　年　　12　　月　　5 　　日
                        臺灣臺中地方法院交通法庭
                                法  官  丁智慧
上正本證明與原本無異。
如不服本裁定，應於送達後5日內，向本院提出抗告狀。
                                書記官  陳淑華
中　　華　　民　　國　　96　　年　　12　　月　　5 　　日
